臺灣臺北地方法院刑事判決　　　　　　 95年度交訴字第137號
公　訴　人　臺灣臺北地方法院檢察署檢察官
被　　　告　丙○○
上列被告因公共危險案件，經檢察官提起公訴（95年度偵字第60
46號），本院判決如下：
    主  文
丙○○駕駛動力交通工具肇事，致人受傷而逃逸，處有期徒刑陸
月，如易科罰金，以銀元參佰元即新臺幣玖佰元折算壹日。
    事  實
一、丙○○於民國94年12月26日下午1時40分許，駕駛車牌號碼
    1520-DY號自用小客車，沿臺北市文山區○○○路由南往北
    方向行駛，在行經興隆路口右轉時，適乙○○騎乘車牌號碼
    PNR- 973號重型機車在其所駕車輛右後方，丙○○所駕車輛
    之右後車門不慎與乙○○所騎乘之機車左側處發生擦撞，乙○○因此衝撞而受有左小腿及左膝內側挫擦傷等傷害（過失
    傷害部分業據撤回告訴，由公訴人另為不起訴處分）；丙○○明知其駕車肇事，因此可能致人受傷，應即採取救護或其
    他必要之措施，並向警察機關報告，不得駛離現場，竟在將
    車速減慢停靠路邊後，見乙○○並未倒地，認應無大礙，而
    未下車對乙○○為任何救助行為，且亦未報警處理，隨即駕
    車駛離而逃逸。乙○○在見丙○○所駕車輛無停車跡象，旋
    即記下其車號，並報警循線查獲，始悉上情。
二、案經乙○○訴由臺北市政府警察局文山第二分局報請臺灣臺
    北地方法院檢察署檢察官偵查後起訴。
    理  由
一、訊據被告丙○○矢口否認有肇事逃逸之犯行，辯稱：本件是
    乙○○騎機車衝撞伊，發生衝撞後，伊有將車停在路邊，並
    下車察看，是乙○○看到伊下車後，才突然騎車離開，伊在
    路邊等了幾分鐘，不見乙○○回來，伊才開車離開，並無肇
    事逃逸之行為云云。然查：
    (一)被告於上開時地駕駛車輛，與乙○○所騎乘機車發生擦撞
      而肇事，乙○○因此撞擊而受有前揭傷害等事實，業據被
      告於本院審理時坦承不諱，核與證人乙○○於本院審理時
      所述相符，並有警製道路交通事故現場圖、調查報告表(一)
      (二)及現場照片等附卷可稽，及乙○○所提景美醫院診斷證
      明書（以上見本院96年5月10日審判筆錄，95年度核退字
      第492號卷第11至29頁，95年度偵字第6046號卷第19至22
      頁）在卷足憑。
    (二)而本件車禍肇事後，被告所駕車輛雖曾減速欲停靠路邊，
      然並未下車對乙○○為任何救助措施，隨即駕車駛離等情
      ，業據證人乙○○於本院審理時證稱：他撞倒伊時，伊的
      車子有偏離興隆路，他的車速有減慢，但是伊看到並沒有
      要停下來的意思，這時候伊就趕快把他的車牌號碼記下來
      …當時他的車子往前開，不到五公尺，並沒有停車的跡象
      ，（被告當時有無靠路邊停？）有，好像要靠路邊停，但
      是都沒有，也沒有開車門的動作，之後她就加速離開等語
      明確。被告雖以前詞否認證人乙○○此部分證述之真實性
      ，並舉證人即其當時車上搭載之母親甲○○為證。然查：
      1.依證人甲○○就此於本院審理時所述：伊當時坐在車上
        ，伊只聽到碰一聲，隔壁的車子就從旁邊撞過來，走沒
        多遠就靠邊停下來…（是否記得聽到碰很大一聲，到你
        女兒將車停下來，約多久時間？）沒有多久，約一、二
        分鐘，（在興隆路上停了多久？）沒有多久，伊女兒下
        車看一看，就說騎機車的人走了…（你女兒停車的路邊
        ，有無比較明顯的東西？）伊沒有注意，伊女兒下車看
        一下，說那個人走了…（你有無看到是機車騎士撞倒你
        們？）碰一聲，伊看一下後面，機車扶著停在路邊，後
        來伊女兒開車走遠一點，之後才停在旁邊…（你女兒下
        車往回走，你是否就看不到機車騎士？）是等語（見本
        院96年5月10日審判筆錄）。可見被告駕車與證人乙○○發生碰撞後，雖有將車輛停靠路邊並下車察看，然依
        證人甲○○所述，此是在發生碰撞後，被告仍繼續駕車
        往前開了約一至二分鐘，且走了一段路才停靠到路邊下
        車察看。
      2.依證人乙○○於本院審理時所述，本件肇事後，其並未
        倒地，而是將機車停在肇事路口處旁，此與證人甲○○
        前揭本院審理時所述相符。再佐以卷附肇事現場照片，
        本件肇事路口處有一明顯之天橋。然依證人甲○○前揭
        本院審理時所述，被告將車停靠路邊後，其並未看到證
        人乙○○，亦未看到此天橋。可見被告駕車肇事後，雖
        有將車速減慢停靠路邊，然見乙○○並未倒地，被告遂
        認應無大礙，才並未立即將車停靠在路邊，而是再繼續
        往前行駛，證人乙○○見被告並未停車，才前去向派出
        所報案，故直到被告前行至與本件肇事路口處有相當之
        距離，被告才將車停靠在路邊下來察看，所以證人甲○○此時才未看見天橋，亦未看見肇事之機車駕駛人。此
        情與證人乙○○於本院審理時所述：（你當時有無停在
        馬路邊？）有，伊停了約三分鐘左右，看到被告的車已
        經跑掉，伊才去報警等語，若合符節。
      3.被告雖辯稱：本件是證人乙○○騎乘之機車撞伊，故在
        發生碰撞後，伊將車停在路邊並下車察看時，證人俞賢
        看到伊下車後，才會突然駛離，若證人乙○○未看到伊
        有下車，為何其於警詢中會提及看到駕駛是一個中年女
        女云云。然查：被告所稱下車後隨即將車停在路旁云云
        ，不僅與證人甲○○前揭證述之情況未合。再者，依卷
        附證人乙○○製作交通事故談話紀錄表之時間（見95年
        度核退字第492號卷第14頁），為94年12月26日下午2時
        30 分；再佐以證人乙○○就此於本院審理時所述：伊
        看他沒有下車，馬上報警，因為警察局就在旁邊，伊是
        自己牽車到武功國小旁邊的萬隆派出所報警，（報警過
        後，警察是否馬上就製作筆錄？）是，派出所是聯絡交
        通處理小組過來處理，等到現場都處理好後，才製作筆
        錄，（製作筆錄距離案發多久？）差不多45分鐘左右等
        語。若果如被告所述，本件係證人乙○○騎車追撞，在
        見被告下車察看後心虛才騎車離開云云，則證人乙○○
        逃逸都來不及，何以其竟敢旋即前往派出所報警處理？
        此外，被告於本院審理時一再辯稱：伊當時是被乙○○
        騎機車追撞，伊下車是要看何人撞伊，伊才能跟保險公
        司理賠，伊根本沒有逃逸之必要云云。然經本院就此質
        以：你之前有無駕車肇事，透過保險理賠的經驗？其答
        稱：有過一次，伊撞倒車子的後面，這個有透過保險公
        司理賠過，這是在本件車禍之前，應該是幾個月前；經
        本院再質以：保險理賠，是否應該先報警處理？其答稱
        ：之前那件事，伊等雙方都下車，伊就立刻打電話給保
        險公司，同時伊打電話叫警察來做筆錄等語（見本院96
        年5月10日審判筆錄）。是以被告本車駕車之經驗，其
        對於駕車肇事後，需經先報警處理才能據以向承保之保
        險公司商談理賠事宜當甚為明瞭，而本件在肇事路口處
        一旁即有派出所，此情業據證人乙○○於本院審理時證
        述在卷，何以被告在主觀上認知係遭人追撞、肇事責任
        均在對方之情況下，竟一反常態，未主動向警申報本件
        肇事逃逸，以便據以向保險公司申辦理賠？綜上各情，
        在在均足以顯示，本件係被告駕車與證人乙○○碰撞後
        ，並未立即將車停靠在路旁，反而係繼續往前行駛了一
        段距離，其後才下車察看，惟此時證人乙○○已經離開
        前去報警，被告才在未向警察機關報告之情況下，逕自
        駕車駛離。至於被告雖以證人乙○○於警詢中陳稱：只
        看見是乙名中年女性駕駛等語（見95年度核退字第492
        號卷第9頁），而據以辯稱：其當時確有下車察看，否
        則證人乙○○不可能看見駕駛人是一名中年女性云云。
        然依證人乙○○就此於本院審理時所述：（你當時有無
        看到車內的駕駛人？）有，他在轉彎撞到伊時，伊有看
        到，副手座確實有坐人等語。再佐以證人甲○○於本院
        審理時所述，本件肇事後直到被告停車下來察看，其均
        未曾下車等語。則何以證人乙○○於本院審理時能明確
        證稱被告所駕車輛當時尚有乘坐另一人？可認證人乙○○在發生擦撞後，確有看見車內駕駛狀況，所以在警詢
        中才會為此陳述，是被告執此為由否認有肇事逃逸之行
        為，自無足取。
      4.按刑法第185條之4肇事逃逸罪，其立法目的係在維護交
        通安全，加強救護，減少被害人之死傷，促使駕駛人於
        肇事後，能對被害人即時救護。且汽車駕駛人，駕駛汽
        車肇事致人受傷或死亡，應即採取救或其他必要措施，
        並向警察機關報告，不得駛離，道路交通管理處罰條例
        第62條第1項亦定有明文（最高法院91年度臺上字第704
        9號判決意旨參照）。是該罪之成立祇以行為人有駕駛
        動力交通工具肇事，致人死傷而逃逸之事實即為已足（
        最高法院89年度臺上字第2157號判決要旨參照）。查，
        本件係被告所駕車輛與證人乙○○騎乘之機車發生碰撞
        ，且當時產生相當大之聲響，俱如前述。是以一般人客
        觀上當可預見騎乘機車之人因此會受有傷害。故被告就
        其駕駛之自用小客車與證人乙○○騎乘之機車發生碰撞
        而肇事，並有可能發生受傷之情形，自有所認識。然被
        告在駕車肇事後，不僅未立即將車停靠路旁，反而是繼
        續往前行駛了一段時間及距離，其後才下車察看，而在
        未見被害人後，又未向警察機關報告，隨即駛離，被告
        此舉不僅未合於前揭法條所規範「即時救護」之要求，
        且又未向警察機關報告，更可能使受傷之人喪失生命或
        求償無門，是按上所述，其肇事逃逸之主、客觀犯行至
        為明確。
綜上事證，被告前揭否認犯罪之辯解，核屬臨訟飾卸之詞，難以
憑採，其上開肇事逃逸犯行已經證明，應依法論科。
二、核被告上開所為，係犯刑法第185條之4之駕駛動力交通工具
    肇事，致人受傷而逃逸罪。爰審酌被告前此未曾有任何刑事
    前案紀錄，有臺灣高等法院被告前案紀錄表可按，其素行尚
    佳，雖被告一再飾詞否認，犯罪後之態度不佳，但念及其事
    後已經與被害人乙○○達成和解，被害人乙○○就所受傷害
    部業已撤回告訴，有卷附申請書（見95年度偵字第6046號卷
    第10頁）可按，且被害人乙○○所受之傷害並非嚴重等一切
    情狀，量處如主文所示之刑，以示懲儆。末查被告行為後，
    刑法第41條已於94年2月2日修正公布，95年7月1日起施行，
    其中第1項前段修正為「犯最重本刑為五年以下有期徒刑以
    下之刑之罪，而受六個月以下有期徒刑或拘役之宣告者，得
    以新臺幣一千元、二千元或三千元折算一日，易科罰金」，
    然依被告行為時法律，即修正前刑法第41條第1項前段：「
    犯最重本刑為五年以下有期徒刑以下之刑之罪，而受六個月
    以下有期徒刑或拘役之宣告，因身體、教育、職業、家庭之
    關係或其他正當事由，執行顯有困難者，得以一元以上三元
    以下折算一日，易科罰金」，暨修正前之罰金罰鍰提高標準
    條例第2條：「依刑法第四十一條易科罰金者，均就其原定
    數額提高為一百倍折算一日；法律所定罰金數額未依本條例
    提高倍數，或其處罰法條無罰金刑之規定者，亦同」等規定
    ，易科罰金之折算標準最高為銀元300元即新臺幣900元，最
    低為銀元100元即新臺幣300元。比較新、舊法結果，適用被
    告行為時即修正前之法律，對被告較為有利，爰併依刑法第
    2條第1項前段之規定，適用修正前刑法第41條第1項前段，
    諭知易科罰金之折算標準。
據上論斷，應依刑事訴訟法第299條第1項前段，刑法第2條第1項
前段、第185條之4，修正前刑法第41條第1項前段，修正前罰金
罰鍰提高標準條例第2條，現行法規所定貨幣單位折算新臺幣條
例第2條，判決如主文。
本案經檢察官黃于真到庭執行職務。
中　　華　　民　　國　　96　　年　　5 　　月　　31　　日
　　　　　　　　  交通法庭    審判長法　官  梁耀鑌
                                    法  官  吳冠霆
                                    法  官  許泰誠
以上正本證明與原本無異
如不服本判決，應於判決送達後10日內，向本院提出上訴狀
                                    書記官  劉麗英
中　　華　　民　　國　　96　　年　　5 　　月　　31　　日
